【裁判字號】    97,交聲,741
【裁判日期】    970829
【裁判案由】    違反道路交通管理處罰條例聲明異議
【裁判全文】
臺灣士林地方法院交通事件裁定         97年度交聲字第741號
原處分機關  臺北市交通事件裁決所
異  議  人
即受處分人  乙○○
上列異議人即受處分人因違反道路交通管理處罰條例案件，對於
臺北市交通事件裁決所於民國97年5 月28日所為之處分（原處分
案號：北市裁三字第裁22-AEW311893號）聲明異議，本院裁定如
下：
    主  文
異議駁回。
    理  由
一、按計程車應於儀錶板上右側與右前座椅背設置執業登記證插
    座，計程車駕駛人應將執業登記證置於儀錶板上右側，執業
    登記證副證置於右前座椅背插座，道路交通安全規則第42條
    第2 項、計程車駕駛人執業登記管理辦法第13條第1 項分別
    定有明文；又計程車駕駛人向警察機關辦理執業登記而領取
    之執業登記證，未依規定安置車內指定之插座或以他物遮蔽
    者，處新臺幣1,500 元罰鍰，道路交通管理處罰條例第36條
    第5 項亦有明定。
二、原處分意旨略以：異議人即受處分人於民國97年4 月15日晚
    間8 時40分許，駕駛車號903-EG號營業小客車行經臺北市○
    ○區○○路，未依規定放置執業登記證副證，為臺北市政府
    警察局士林分局執勤警察攔查後依法掣單舉發，爰依道路交
    通管理處罰條例第36條第5 項規定，裁處罰鍰新臺幣（下同
    ）1,500元。
三、異議意旨略以：受處分人因原放置登記證副證之膠套損壞，
    故將副證以雙面膠帶黏貼於右前座椅背靠枕上，員警攔檢時
    ，伊以右手將黏貼之副證取下給員警察看，並要求員警察看
    右前座椅背靠枕上雙面膠之痕跡，惟員警拒不察看，逕行開
    單舉發，受處分人並無未依法放置執業登記證副證之違規，
    原處分實屬違誤，應予撤銷云云。
四、經查，證人即舉發本件違規之員警甲○○證稱：小隊長丙○
    ○攔停受處分人，發現受處分人之執業登記證副證未放在指
    定插座，伊即過去確認，受處分人右前乘客座頭枕後方確實
    未放置副證，受處分人並未將副證拿在手上給員警看，亦未
    要求比對頭枕後方膠帶黏貼痕跡等語（本院卷第24頁），證
    人即攔檢本件違規之員警丙○○證稱：伊攔停受處分人車輛
    後，先從車窗看車內有無否依法設置執業登記證之正、副證
    ，並再打開車門看椅背有無懸掛或黏貼副證，受處分人之執
    業登記證正證有置於儀表板上，但右前座並未黏貼或懸掛副
    證，伊確認椅背上並無膠帶撕下之痕跡，若受處分人確係將
    副證貼在頭枕或椅背，應叫員警過去看，何必將副證撕下等
    語（本院卷第36、37頁），證人甲○○、丙○○就受處分人
    違規事實所為證述均一致，堪認所述屬實，應可採信。受處
    分人雖以前詞置辯，並提出事後拍攝之照片1 紙為據（本院
    卷第28頁），惟查，受處分人自承知悉執業登記證正、副證
    依法應安置於車內指定插座處，且必須讓乘客看見（本院卷
    第26頁），足徵受處分人明知執業登記證副證應置於指定之
    右前座椅背或頭枕後方，不可任意放置或遮掩，若其確係將
    執業登記證副證黏貼於指定位置，員警於車外以目視方式即
    可辨識，受處分人何須多此一舉，甘冒員警認為其未依法設
    置副證之風險，將貼於固定位置之副證撕下，另外交給員警
    ？抑且，依受處分人庭呈照片所示之副證黏貼方式（本院卷
    第28頁），該方形副證之4 邊均以膠帶固定，以防脫落，顯
    非可隨意撕下、貼上，若受處分人撕下副證，勢必須再貼回
    原位，受處分人何致不厭其煩，將該副證斯下再貼回？受處
    分人所辯，顯背離常情，實難採信；且道路交通管理處罰條
    例第36條第5 項規定，即係要求營業用小客車駕駛人，確實
    將領得之執業登記證依規定放置，除可讓乘客明確知悉是否
    為合法之計程車駕駛及知悉駕駛人之姓名外，益讓車外民眾
    及執行稽查任務之員警在車外可辨識該部計程車上之駕駛人
    是否為具合法資格之計程車駕駛，便於稽查，是以計程車駕
    駛人於執業過程中（不僅包括車上有乘客時，尚包括空車在
    市區道路上繞行待客之時間）應確實依上開辦法妥適安置執
    業登記證及副證，若所設置之執業登記證副證可隨時、恣意
    撕下，實違上開立法意旨。據此，受處分人辯稱其原黏貼執
    業登記證副證，遭警攔檢始撕下受檢云云，委無足採。
五、次查交通勤務警察之舉發有「當場舉發」、「逕行舉發」二
    類型，以「當場舉發」為原則，「逕行舉發」為例外。除依
    道路交通管理處罰條例第7 條之2 第1 項第7 款規定「經以
    科學儀器取得證據資料證明其行為違規」所為之逕行舉發外
    ，其餘違規之舉發，法無明文規定應取得科學儀器之證據資
    料為證據方法。於當場舉發之情形，因交通勤務警察親見違
    規事實（倘人民對於處分不服，並對於舉發事實存有爭議，
    而聲明異議，交通勤務警察即可充為證人，並有具結之義務
    ，其證言之真實性受到刑事偽證處罰之確保，並由法院訊問
    以查其真偽），且經當場攔截違規行為人，告知舉發之事實
    並提供辯明違規事實之機會，故尚非不得僅以舉發員警之證
    詞，作為認定違規事實之唯一證據。本件違規係員警當場舉
    發，並非逕行舉發，自無上揭道路交通管理處罰條例第7 條
    之2 第7 款規定之適用。是受處分人辯稱：員警需以照相來
    證明本件違規云云，殊屬無據。
六、綜上所述，受處分人所辯，均無足取。本件違規事證明確，
    堪以認定。原處分依道路交通管理處罰條例第36條第5 項規
    定，裁處受處分人1,500 元罰鍰，核無違誤，本件異議為無
    理由，應予駁回。
據上論斷，應依道路交通案件處理辦法第19條，裁定如主文。
中    華    民    國    97    年    8     月    29    日
                    交通法庭法  官  陳美彤
以上正本證明與原本無異
如不服本裁定應於送達後5日內向本院提出抗告狀
                            書記官  賴麗容
中    華    民    國    97    年    8     月    29    日


司法院資訊處製作；財團法人民間司法改革基金會備份。
